臺灣基隆地方法院民事裁定  
110年度抗字第9號
抗  告  人  詹麗雪（即余悉彰之繼承人）


            余珮吟（即余悉彰之繼承人）


相  對  人  第一商業銀行股份有限公司

法定代理人  邱月琴  

上列當事人間拍賣抵押物事件，抗告人對於民國110年1月26日本
院民事庭司法事務官所為109年度司拍字第123號裁定提起抗告，
本院第二審合議庭裁定如下： 
    主  文
抗告駁回。
抗告程序費用新臺幣壹仟元由抗告人負擔。
    理  由
一、相對人於原法院聲請意旨略以：第三人即抗告人之被繼承人
    余悉彰於民國85年10月28日以其所有如原裁定附表所示不動
    產(下稱系爭不動產)，為擔保第三人大阡電子股份有限公司
    (下稱大阡公司)對相對人所負債務，設定最高限額新臺幣（
    下同）1,360萬元，存續期間自85年10月9日至125年10月8日
    之抵押權(下稱系爭抵押權)，並已登記在案。嗣第三人大阡
    公司於108年4月15日邀同第三人余悉彰及林麗萍為連帶保證
    人，向抗告人借款150萬元，約定借款期間為一年(下稱系爭
    抵押債務)，惟系爭抵押債務屆期未獲清償，而第三人余悉
    彰已於109年3月11日死亡，系爭不動產由抗告人及第三人余
    冠傑共同繼承，惟經相對人請求抗告人及余冠傑積欠前揭抵
    押債務，均未獲置理，為此爰依民法第873條第1項規定，聲
    請准予拍賣抵押物等語。
二、抗告意旨略以：抗告人之被繼承人雖為第三人大阡公司董事
    而提供系爭不動產予相對人設定系爭抵押權，惟抗告人二人
    實際上並未與被繼承人余悉彰同住，且未參與大阡公司之經
    營事務，故對於系爭抵押權擔保之債權究否有效發生、存在
    ，以及該筆借款是否用於公司之經營事務，毫無所知。況且
    縱使系爭不動產設有系爭抵押權，然據聞余悉彰生前曾數次
    借款，又數次依約償還借款，抗告人二人對於系爭抵押權所
    擔保借款債務現在究否已全數清償、相對人對抗告人二人有
    無抵押權所擔保之借款債權存在與否，均無所知。依最高法
    院103年度台上字第393號判決意旨，若相對人堅持系爭抵押
    權所擔保之債權確屬存在，自應由相對人負舉證責任。為此
    提起本件抗告，請求廢棄原裁定。
三、按抵押權人，於債權已屆清償期，而未受清償者，得聲請法
    院，拍賣抵押物，就其賣得價金而受清償，民法第873條第1
    項定有明文。而聲請拍賣抵押物係屬非訟事件，法院所為准
    許與否之裁定，無確定實體法上法律關係存否之性質，於債
    權及抵押權之存否，並無既判力。於最高限額抵押之情形，
    法院僅須就抵押權人提出之文件為形式上審查，如認其有抵
    押權登記擔保範圍之債權存在，且債權已屆清償期而未受清
    償，即應為准許拍賣抵押物之裁定。而所謂形式審查，係就
    雙方所提出之證據資料，從其外觀及記載內容，判斷是否符
    合聲請拍賣抵押物之法定要件，至於債務人或抵押人否認各
    該文件為真正、對抵押債權之存否有所爭執，均為實質調查
    事項，應另循訴訟途徑解決，非形式審查所得審究，自不得
    僅依抗告程序聲明其爭執，並據為廢棄准許拍賣抵押物裁定
    之理由，抵押權人無亦須於聲請拍賣抵押物前，先行訴請確
    認其權利存在（最高法院51年台抗字第269號判例、93年度
    台抗字第905號、94年度台抗字第270號裁定意旨參照）。準
    此，抵押權人聲請法院裁定拍賣抵押物，法院僅須形式上審
    查其聲請拍賣抵押物之要件是否具備即為已足，至債權人與
    債務人間之債權債務關係等實體上爭執，則無權予以審究。
四、經查，相對人主張之前揭事實，業據其提出與所述相符之借
    據、放款客戶授信明細查詢單、其他約定事項、抵押權設定
    契約書、變更抵押權設定契約書、土地及建物登記簿謄本等
    件為證，則由前開登記謄本及他項權利證明書登載內容形式
    上觀之，堪認抗告人之被繼承人余悉彰確為相對人設定擔保
    債權總金額本金最高限額1,360萬元、債務人為大阡公司、
    擔保債權為「債務人對抵押權人現在（包括過去所負現在尚
    未清償）及將來所負在本抵押權下契約書所定債權本金最高
    限額內之借款、票據、墊款、保證、損害賠償及其他一切債
    務暨其利息、遲延利息、違約金、實行抵押權費用與因債務
    不履行而發生之損害之清償」，抵押權之存續期間則自85年
    10月9日至125年10月8日之最高限額抵押權，且大阡公司確
    以余悉彰為連帶保證人，於108年4月15日向相對人借款，已
    屆清償期而未清償，而上開借款債務確係在系爭抵押權擔保
    範圍內；揆諸上開說明，法院即應為准許拍賣之裁定。至系
    爭抵押權所擔保之借款債務是否存在、是否已清償或尚未清
    償之債權額為何等實體爭議事項，並非本件拍賣抵押物之非
    訟程序所得審究，應由抗告人另提起民事訴訟以為救濟。是
    原裁定依相對人提出之上開文件自形式上審查，認定相對人
    對抗告人有系爭抵押權登記擔保之借款債權存在，及該借款
    債權已屆清償期而未受清償之情形，裁定准許相對人拍賣抵
    押物之聲請，核無不合。從而，抗告人提起本件抗告，請求
    廢棄原裁定，為無理由，應予駁回。
五、據上論結，本件抗告為無理由，依非訟事件法第46條、第21
    條第2項、第24條第1項，民事訴訟法第495條之1第1項、第4
    49條第1項、第95條、第78條，裁定如主文。 
中　　華　　民　　國　　110 　年　　6 　　月　　 2　　日
                  民事庭審判長法　官　黃梅淑
　　　　　　　　　            法  官  李謀榮
　　　　　　　　　            法  官  姚貴美
以上正本係照原本作成。
本裁定除以適用法規顯有錯誤為理由，不得再抗告。
如提起再抗告，應於收受送達後10日內委任律師為代理人向本院
提出再抗告狀，並繳納再抗告費新台幣1,000元。　　　
中　　華　　民　　國　　110 　年　　6 　　月　　2 　　日
                              書記官　湯惠芳